臺灣高等法院臺南分院刑事判決
　　　　　　　　　　　　　　　　 94年度上訴字第493號　Ａ
上　訴　人
即　被　告　甲○○
上列上訴人因違反槍砲彈藥刀械管制條例案件，不服臺灣臺南地
方法院94年度訴字第23號中華民國94年 4月12日第一審判決（起
訴案號：臺灣臺南地方法院檢察署93年度偵字第 10375號），提
起上訴後，被告於本院審理中並就犯罪事實為有罪陳述，經本院
合議庭裁定適用簡式審判程序，判決如下：
    主  文
上訴駁回。
    事  實
一、甲○○前因違反槍砲彈藥刀械管制條例案件，經臺灣臺南地
    方法院於民國84年10月17日，以84年度訴字第1280號判處有
    期徒刑一年, 緩刑四年確定（嗣於87月 1月15日經撤銷緩刑
    確定），又因違反槍砲彈藥刀械管制條例、麻醉藥品管制條
    例案件，經臺灣臺南地方法院於86年9月9日，以86年度訴字
    第1293號分別判處有期徒刑二年、五月，定應執行有期徒刑
    二年三月，於86年10月17日確定，並與前揭撤銷緩刑所處之
    有期徒刑一年合併執行，於90年2月3日執行完畢，猶不知悔
    改，明知具有殺傷力之手槍，為槍砲彈藥刀械管制條例所管
    制之違禁物，未經許可不得持有，竟仍於93年7月底某日，
    在臺南縣永康市○○○路164巷110弄14號2樓之6住處，以新
    台幣（下同）五萬元之代價，向不詳姓名年籍綽號「阿明」
    （譯音）之成年男子，購買具殺傷力之仿BERETTA廠84型半
    自動手槍製造之金屬玩具手槍換裝土造金屬槍管而成之改造
    手槍1枝（槍枝管制編號0000000000，含彈匣1個），及不具
    殺傷力之8MM金屬彈頭之土造子彈5顆，而未經許可持有，並
    將之放置在其使用之車牌號碼4757—HE號自用小客車內。嗣
    於同年10月6日下午3時許，經警持臺灣臺南地方法院核發之
    搜索票，至上開甲○○住處搜索，並經甲○○帶同員警前往
    台南縣永康市○○○路164巷110弄14號停車場內，搜索其使
    用之上開小客車，而在車內扣得上述具殺傷力之改造玩具手
    槍1枝（槍枝管制編號0000000000，含彈匣1個），及不具殺
    傷力之改造子彈1顆（餘4顆業經甲○○試射完竣）、仿BE
    RETTA廠92FS型半自動手槍外型製造之玩具空氣手槍（槍枝
    管制編號0000000000，含彈匣1個）1枝。
二、案經臺南縣警察局永康分局報告臺灣臺南地方法院檢察署檢
    察官偵查起訴。
    理  由
壹、程序方面
  一、按應否強制辯護，係以案由為準，亦即以起訴法條為準，
      至於審理變更起訴法條，係審理辯論後之結果，自不能倒
      果為因，以審理之結果作為決定應否強制辯護之依據（最
      高法院47年台上字第1531號判例及80年度台上字第5731號
      判決分別參照）。又檢察官對被告起訴之罪名，非屬強制
      辯護之案件，除審判長認有必要者外，即毋庸指定公設辯
      護人為其辯護。
  二、本件依公訴檢察官起訴書，所引之起訴法條係94年 1月28
      日修正施行前之槍砲彈藥刀械管制條例第11條第 4項關於
      持有【第四條第一項第一款所定其他可發射金屬或子彈具
      有殺傷力之各式槍砲者，處一年以上七年以下有期徒刑，
      併科新臺幣七百萬元以下罰金。】，非屬刑事訴訟法第31
      條第 1項所規定最輕本刑三年以上有期徒刑之強制辯護案
      件，自毋庸指定公設辯護人為其辯護，且本件被告行為後
      ，雖法律變更，然經比較新舊法後，乃適用舊法之非屬強
      制辯護之輕罪論處，縱未指定辯護人亦無損於被告之權益
      ，亦無背於刑事訴訟法第31條第 1項強制辯護之立法意旨
      ，是本院認無須指定公設辯護人為被告辯護，合先敘明。
  三、又依刑事訴訟法第273條之1 第1項規定，除被告所犯為死
      刑、無期徒刑、最輕本刑為三年以上有期徒刑之罪或高等
      法院管轄第一審案件者外，於前條第一項程序進行中，被
      告先就被訴事實為有罪之陳述時，審判長得告知被告簡式
      審判程序之旨，並聽取當事人、代理人、辯護人及輔佐人
      之意見後，裁定進行簡式審判程序。法院為前項裁定後，
      認有不得或不宜者，應撤銷原裁定，依通常程序審判之。
      查本件被告所犯之罪名，係94年 1月28日修正施行前之槍
      砲彈藥刀械管制條例第11條第 4項之罪，非屬最輕本刑三
      年以上有期徒刑之案件，被告並就犯罪事實為有罪之陳述
      ，自得依前揭規定，裁定適用簡式審判程序，併予記明。
貳、認定犯罪事實所憑之證據及理由
  一、上開事實，業據上訴人即被告甲○○迭於警、偵訊、原審
      及本院審理時坦白承認，並有仿BERETTA廠 84型半自動手
      槍製造之金屬玩具手槍換裝土造金屬槍管而成之改造手槍
      1枝、改造子彈1顆及、仿BERETTA廠 92FS型半自動手槍外
      型製造之玩具空氣手槍一枝扣案可佐。而扣案之槍、彈經
      送內政部警政署刑事警察局鑑定，結果為：「一、送鑑改
      造手槍貳枝，鑑驗情形如下：(一)壹枝（槍枝管制編號0000
      000000），認係由仿BERETTA廠84型半自動手槍製造之金
      屬玩具手槍換裝土造金屬槍管而成之改造手槍，機械性能
      良好，可擊發適用之子彈，認具殺傷力。(二)壹枝（槍枝管
      制編號0000000000），認係仿BERETTA廠92FS型半自動手
      槍外型製造之玩具空氣手槍，以壓縮彈簧帶動活塞壓縮氣
      體為發射動力，機械性能良好，經實際試射，其發射動能
      甚微，認不具殺傷力。二、送鑑改造子彈壹顆，認係具直
      徑約為8.0 MM金屬彈頭之土造子彈，經實際試射，無法擊
      發，認不具殺傷力。」等情，有內政部警政署刑事警察局
      93年11月9日刑鑑字第0930208599號槍彈鑑定書可稽（偵
      查卷第13至16頁）。
  二、綜參上開補強證據已足資證明被告於審理中所為之任意性
      自白，應具有相當程度之真實性，而確信被告前述自白之
      犯罪事實確屬真實。是本件事證明確，被告非法持有具殺
      傷力改造手槍之犯行，堪以認定，應依法論科。
參、論罪科刑之理由
  一、按行為後，法律有變更者，適用裁判時之法律，但裁判前
      之法律有利於行為人者，適用最有利於行為人之法律，刑
      法第2條第1項定有明文。又按槍砲彈藥刀械管制條例於中
      華民國94年1月26日經總統以華總一義字第09400010101號
      令，增訂槍砲彈藥刀械管制條例第20條之1 條文，並刪除
      第10條、第11條及第17條條文；並修正第4條、第8條、第
      16條及第20條條文。依同條例第25條規定，本條例自公布
      日施行，故依中央法規標準法第13條之規定，法規明定自
      公布日施行者，自公布日起算至第三日起發生效力，則前
      開槍砲彈藥刀械管制條例刪除或增訂之部分，應自94年 1
      月28日起生效。經核修正前同條例第11條第 4項文關於持
      有【第四條第一項第一款所定其他可發射金屬或子彈具有
      殺傷力之各式槍砲者，處一年以上七年以下有期徒刑，併
      科新臺幣700萬元以下罰金。】，修正後相關規定移至第8
      條第 4項，而該條項關於持有【第四條第一項第一款所定
      其他可發射金屬或子彈具有殺傷力之各式槍砲者，處三年
      以上十年以下有期徒刑，併科新臺幣700萬元以下罰金。
      】。
  二、茲比較新舊法之適用，以舊法有利於行為人。則本案被告
      持有【第四條第一項第一款所定其他可發射金屬或子彈具
      有殺傷力之各式槍砲】之行為，自應適用【修正前槍砲彈
      藥刀械管制條例第11條第 4項】之規定。故核被告所為，
      係犯修正前槍砲彈藥刀械管制條例第11條第4項之未經許
      可，持有可發射子彈具有殺傷力之改造玩具手槍罪。
  三、又被告前因違反槍砲彈藥刀械管制條例案件，經臺灣臺南
      地方法院於84年10月17日，以84年度訴字第1280號判處有
      期徒刑一年, 緩刑四年確定（嗣於87月 1月15日經撤銷緩
      刑確定），又因違反槍砲彈藥刀械管制條例、麻醉藥品管
      制條例案件，經臺灣臺南地方法院於86年9月9日，以86年
      度訴字第1293號分別判處有期徒刑二年、五月，定應執行
      有期徒刑二年三月，於86年10月17日確定，並與前揭撤銷
      緩刑所處之有期徒刑一年合併執行，於90年2月3日執行完
      畢，有臺灣高等法院被告全國前案紀錄表可稽，其於執行
      完畢後五年之內，再犯本件有期徒刑以上之罪，係屬累犯
      ，應依刑法第47條之規定加重其刑。
肆、維持原判決之理由
  一、原審以被告罪證明確，因而：
    (一)適用修正前槍砲彈藥刀械管制條例第11條第 4項，刑法第
      11條前段、第2條第 1項但書、第47條、第42條第2項、第
      38條第1項第 1款，罰金罰鍰提高標準條例第2條，現行法
      規所定貨幣單位折算新台幣條例第2條。
    (二)審酌被告持有槍枝之所為對社會及人身安全威脅甚鉅，且
      之前已因三件槍砲彈藥刀械管制條例案件，經法院判決確
      定在案，仍不知悔改，再犯本件違反槍砲彈藥刀械管制條
      案件，素行顯然不良，惟於警員搜索時，帶同員警前往台
      南縣永康市○○○路164巷110弄14號停車場內，搜索其使
      用之上開小客車，而在車內扣得上述具殺傷力之改造玩具
      手槍一枝，且犯後坦承犯行，態度尚佳，並提出其與家人
      罹患精神病之資料，請求從輕量刑等一切情狀，量處有期
      徒刑一年六月，併科罰金五萬元，罰金部分並諭知易服勞
      役之折算標準。
    (三)並說明扣案之仿BERETTA廠 84型半自動手槍製造之金屬玩
      具手槍換裝土造金屬槍管而成之改造手槍一枝（槍枝管制
      編號0000000000號，含彈匣一個），係屬違禁物，自應依
      刑法第38條第1項第1款規定宣告沒收。至扣案之仿BERETT
      A廠92FS型半自動手槍外型製造之玩具空氣手槍一枝（槍
      枝管制編號0000000000，含彈匣一個）及直徑約為8.0 MM
      金屬彈頭之土造子彈一個，經鑑定結果均不具殺傷力，非
      屬違禁物，亦非被告所有供犯罪或預備之物，爰不併予宣
      告沒收，附此敘明。
  二、本院經核原判決認事用法，並無不合，且量刑亦堪屬允當
      。被告上訴意旨，雖指摘原判決量刑過重。惟按刑之量定
      ，係實體法上賦予法院得為自由裁量之事項，倘其未逾越
      法律所規定之範圍，或濫用其權限，即不得任意指摘為違
      法（最高法院75年台上字第7033號判例意旨分別參照）。
      原判決參酌上情，量處被告有期徒刑一年六月，併科罰金
      五萬元，經核並未逾越法律所規定之範圍，亦無濫用其權
      限，堪稱允當，被告上訴意旨，指摘原判決量刑過重及無
      力負擔罰金云云，自非有理，應予駁回。
伍、適用之法律：刑事訴訟法第273條之1第1項、第368條。
本案經檢察官張太龍到庭執行職務。
中　　華　　民　　國　　94　　年　　7 　　月　　19　　日
                  刑事第四庭    審判長法　官　鄭文肅
                                      法　官　陳珍如
                                      法　官　蔡美美
以上正本證明與原本無異。
如不服本判決，應於收受本判決後十日內向本院提出上訴書狀。
其未敘述上訴理由者並得於提起上訴後十日內向本院補提理由書
狀（均須按他造當事人之人數附繕本）「切勿逕送上級法院」。
　　　　　　　　　　　　　　　　　　　書記官　蔡振豐
中　　華　　民　　國　　94　　年　　7 　　月　　20　　日
附錄法條：
修正前槍砲彈藥刀械管制條例第11條第4項：
未經許可，持有、寄藏或意圖販賣而陳列第一項所列槍砲者，處
一年以上七年以下有期徒刑，併科新臺幣七百萬元以下罰金。
